【裁判字號】    90,上易,1207
【裁判日期】    900425
【裁判案由】    詐欺
【裁判全文】
臺灣高等法院刑事判決                            九十年度上易字第一二七號
    上  訴  人  臺灣桃園地方法院檢察署檢察官
    被      告  乙○○
右上訴人因被告詐欺案件，不服臺灣桃園地方法院八十九年度易字第二三一五號，中
華民國九十年一月九日第一審判決（起訴案號：臺灣桃園地方法院檢察署八十九年度
偵字第七七六０號），提起上訴，本院判決如左：
    主  文
原判決撤銷。
乙○○意圖為自己不法之所有，以詐術使人將本人之物交付，處有期徒刑伍月，如易
科罰金，以參佰元折算壹日。
    事  實
一、乙○○意圖為自己不法之所有，於民國八十八年十月三日，在台北市○○區○○
    路二段一０三巷六二號甲○○經營之「老忠記古玩店」，向甲○○謊稱他有一個
    企業家大客戶，可以幫忙將明朝犀牛角杯一個（價值新台幣二十五萬元）出售，
    甲○○要求將客戶帶來店中，乙○○詐稱企業家大客戶不願意拋頭露面，乙○○
    並將七十五年三月一日所領發之舊國民身分證（按乙○○於八十八年二月十一日
    申請補發）押予甲○○，並書立切結書乙紙以資取信，致使甲○○陷於錯誤，而
    將上述犀牛角杯交付乙○○。詎料事隔一個月後，甲○○向乙○○詢問代售結果
    ，乙○○誑稱上述犀牛角杯已賣出，但尚未收錢，乃簽立本票五紙（每張新台幣
    五萬元）搪塞甲○○。詎料此後，乙○○即避不見面，經甲○○遍尋乙○○未著
    ，至此甲○○始知受騙。
二、案經甲○○訴由臺灣桃園地方法院檢察署檢察官偵查起訴。
    理  由
一、原審訊據被告乙○○矢口否認有詐欺犯行，辯稱其將告訴人之該只犀牛角杯攜往
    高雄市○○路託同行「王來興」轉售，嗣「王來興」之客戶取走該只犀牛角杯後
    旋即匿避無蹤，不知去向，致其無錢償還貨款，伊亦係遭人訛詐之被害人，並非
    有意詐騙告訴人等語。
二、經查，右開事實，業據告訴人於偵查、原審及本院審理中指訴甚詳，且有被告於
    七十五年三月一日所領發之舊國民身分證、被告簽發本票五紙（見八十九年度發
    查字第二二八號卷第三、四頁），書據（見原審卷第十九頁）可憑。且被告對於
    以七十五年三月一日所領發之舊國民身分證為質、立據，以資取信向告訴人取得
    代售明朝犀牛角杯一個之事實，亦直承不諱。再查被告於八十九年六月廿二日偵
    查時稱：「東西沒有賣出去，東西在我客戶那邊，客戶本來要買，後來他不知去
    向，客戶之名字我答應他不講」、「真的有這個客戶，我答應客戶了，所以不說
    （那個客戶）」（見偵查第七七六０號卷第九頁背面、第十六頁背面）；詎被告
    於原審審理時卻串通證人，證人王來興於原審審理時證稱：「（被告有賣牛角杯
    ？）有轉交我賣：：：帶來我文慈路店：：：後那杯子我也是轉同行託賣：：：
    後被告於問我賣否？我有告訴（被告）東西被同行訛詐，同行跑掉：：：現那同
    行仍未找到」等語（見原審卷第三十五頁）。核證人所言，與被告之最初辯解並
    不相符，且被告向告訴人首稱係有企業家大客戶要買犀牛角杯，而被告於八十八
    年二月十一日申請補發國民身分證，此有其戶籍謄本之記載可稽（見原審卷第四
    十一頁）；被告卻以七十五年三月一日所領發之舊國民身分證為質，向告訴人謊
    稱代售明朝犀牛角杯一個，足見被告自始即有不法所有之意圖。被告所稱客戶係
    大企業家，迄未呈報該大企業家之姓名於法院，以供傳訊作證，顯然情節出於虛
    構。被告所辯無詐欺犯意，不足採信，應依法論科。
三、核被告乙○○所為，係犯刑法第三百三十九條第一項之詐欺取財罪。
四、原判決不察而以不能證明被告乙○○犯罪而為無罪之諭知，尚有未洽，檢察官上
    訴指摘原審判決被告無罪係不當，為有理由，應由本院撤銷改判。再被告乙○○
    行為後，刑法第四十一條已於九十年一月十日修正公布施行，修正後第四十一條
    已修正為：「犯最重本刑為五年以下有期徒刑以下之刑之罪，而受六個月以下有
    期徒刑或拘役之宣告，因身體、教育、職業、家庭之關係或其他正當事由，執行
    顯有困難者，得以一元以上三元以下折算一日，易科罰金。但確因不執行所宣告
    之刑，難收矯正之效，或難以維持法秩序者，不在此限。」、「併合處罰之數罪
    ，均有前項情形，其應執行之刑逾六月者，亦同。」較之原第四十一條規定：「
    犯最重本刑為三年以下有期徒刑以下之刑之罪，而受六月以下有期徒刑或拘役之
    宣告，因身體、教育、職業或家庭之關係，執行顯有困難者，得以一元以上三元
    以下折算一日，易科罰金。」比較新舊法之適用，應以修正後之規定顯較有利於
    被告，自應適用新法，並依新法諭知易科罰金之折算標準。爰審酌被告乙○○犯
    罪之動機、目的、手段、所生危害及犯罪後之態度等一切情狀，判處如主文第二
  項所示之刑，並諭知易科罰金之折算標準，以示懲儆。
五、被告乙○○經合法傳喚，無正當理由不到庭，不待其陳述，逕行判決。
據上論斷，應依刑事訴訟法第三百六十九條第一項前段、第三百六十四條、第三百七
十一條、第二百九十九條第一項前段，刑法第三百三十九條第一項、第二條第一項前
段、第四十一條第一項、罰金罰鍰提高標準條例第一條前段、第二條，判決如主文。
本案經檢察官呂丁旺到庭執行職務。
中      華      民      國    九十      年      四      月    二十五    日
                                臺灣高等法院刑事第廿四庭
                                    審判長法  官  陳  貽  男
                                          法  官  陳  憲  裕
                                          法  官  王  炳  梁
右正本證明與原本無異。
不得上訴。
                                          書記官  潘  大  鵬
中      華      民      國    九十      年      四      月    二十五    日
附錄本案論罪科刑法條全文：
刑法第三百三十九條
意圖為自己或第三人不法之所有，以詐術使人將本人或第三人之物交付者
，處五年以下有期徒刑、拘役或科或併科一千元以下罰金。
以前項方法得財產上不法之利益或使第三人得之者，亦同。
前二項之未遂犯罰之。


司法院資訊處製作；財團法人民間司法改革基金會備份。
